臺灣高雄地方法院刑事判決
111年度審訴字第198號
公  訴  人  臺灣高雄地方檢察署檢察官
被      告  毛紹紀




上列被告因偽造文書等案件，經檢察官分別提起公訴（111年度
偵字第1692號），因被告於準備程序進行中，就被訴事實為有罪
之陳述，經受命法官告知簡式審判程序之旨，並聽取被告與公訴
人之意見後，由本院合議庭裁定由受命法官獨任依簡式審判程序
審理，判決如下：
    主  文
毛紹紀犯業務侵占罪，處有期徒刑陸月，如易科罰金，以新臺幣
壹仟元折算壹日。未扣案之犯罪所得新臺幣貳萬貳仟柒佰柒拾柒
元沒收之，於全部或一部不能沒收或不宜執行沒收時，追徵其價
額。
    事  實
一、毛紹紀係址設高雄市○○區○○里○○○路 00號1樓拓鈺石材有限
    公司（下稱拓鈺公司）業務人員，負責為「拓鈺公司」接洽
    購買建材、需室內裝潢之客戶，並代收客戶所繳款項，為從
    事業務之人。詎毛紹紀竟基於行使變造私文書及業務侵占之
    犯意，於民國109年10月6或7日在不詳地點，以不詳方式，
    擅自將拓鈺公司請款單之數量、單價、金額塗改後，持變造
    之請款單交付予客戶李旗福而行使之，惟變造後金額係李旗
    福本即應給付拓鈺公司之金額，致李旗福如數交付款項新臺
    幣（下同）156,477元予毛紹紀。嗣毛紹紀取得上開款項後
    ，僅將其中之133,700元繳回拓鈺公司，而將剩餘之22,777
    元侵吞入己。
二、案經拓鈺公司負責人劉若涛訴由高雄市政府警察局林園分局
    報告臺灣高雄地方檢察署檢察官偵查起訴。
    理  由
一、本件被告毛紹紀所犯係死刑、無期徒刑、最輕本刑為3年以
    上有期徒刑以外之罪，其於準備程序進行中就被訴事實為有
    罪之陳述，經受命法官告知簡式審判程序之旨，並聽取當事
    人之意見後，本院合議庭認無不得或不宜改依簡式審判程序
    進行之情形，爰依刑事訴訟法第273條之1第1項、第284條之
    1規定，裁定由受命法官獨任進行簡式審判程序。又本件所
    引屬於審判外陳述之傳聞證據，依同法第273條之2規定，不
    受第159條第1項關於傳聞法則規定之限制，依法均有證據能
    力，均合先敘明。
二、上開事實，業據被告坦承不諱，核與證人即告訴人劉若涛、
    證人李旗福證述相符，並有請款單3份在卷可佐，被告上開
    任意性自白與事實相合，均堪採信。本件事證明確，被告犯
    行，均應堪認定。
三、論罪科刑
  ㈠法律說明：
    按刑法上所謂變造文書，指無製作權者，不變更原有文書之
    本質，擅自就他人所製作之真正文書，加以改造而變更其內
    容而言（最高法院92年度台上字第6838號判決意旨參照）。
  ㈡罪名與罪數
  1.核被告所為，係犯刑法第216條、第210條之行使變造私文書
    罪及同法第336條第2項之業務侵占罪。
　2.又被告未經拓鈺公司之同意或授權，變造請款單內容之行為
    ，為變造私文書之部分行為，其變造私文書後復持以行使，
    變造私文書之低度行為，應為行使之高度行為所吸收，不另
    論罪。
　3.再被告所為如犯罪事實一所示之行使變造私文書犯行，係其
    業務侵占犯行之一環，行為具有高度重合性，應認係以一行
    為侵害數法益而觸犯數罪名，為想像競合犯，應依刑法第55
    條前段規定，從一重之業務侵占罪處斷。起訴意旨認應分論
    併罰，容有誤會，併此敘明。
　㈢刑罰裁量：
　　爰以行為人之責任為基礎，審酌被告不思以正當方法賺取所
    需，僅因需款支應己身所須，即藉由擔任業務人員之機會，
    利用職務之便及拓鈺公司之信賴，變造私文書復行使之，又
    將經手款項侵占入己，致公司客戶李旗福受損失，所為實有
    不該；惟念其犯後坦承犯行所侵占款項為22,777元，態度尚
    可；兼衡其教育程度、經濟（涉個人隱私，詳卷）、前科素
    行（詳卷附臺灣高等法院被告前案紀錄表）等一切情狀，量
    處如主文所示之刑，並諭知如主文所示之易科罰金折算標準
    。
四、沒收說明
  ㈠被告侵占之22,777元，係被告之犯罪所得，雖未扣案，仍應
    依修正後刑法第38條之1 第1 項前段、第3 項之規定，宣告
    沒收，於全部或一部不能沒收或不宜執行沒收時，追徵其價
    額。
  ㈡查被告變造之請款單1份，因已交付李旗福，已非屬被告所有
    ，且其上並無偽造之印文、署押，故毋庸為沒收之諭知，附
    此敘明。
據上論斷，應依刑事訴訟法第273條之1第1項、第284條之1、第2
99條第1項前段，判決如主文。
本案經檢察官杜妍慧提起公訴，檢察官呂乾坤到庭執行職務。
中　　華　　民　　國　　111 　年　　5 　　月　　13　　日
                  刑事第五庭    法  官  陳銘珠
以上正本證明與原本無異。
如不服本判決應於收受送達後20日內向本院提出上訴書狀，並應
敘述具體理由；如未敘述上訴理由者，應於上訴期間屆滿後20日
內向本院補提理由書（均須按他造當事人之人數附繕本）「切勿
逕送上級法院」。
因疫情而遲誤不變期間，得向法院聲請回復原狀。
中　　華　　民　　國　　111 　年　　5 　　月　　13　　日
                                書記官  沈佳螢
附錄本判決論罪科刑法條：
《刑法第210條》
偽造、變造私文書，足以生損害於公眾或他人者，處5年以下有
期徒刑。
《刑法第216條》
行使第210條至第215條之文書者，依偽造、變造文書或登載不實
事項或使登載不實事項之規定處斷。
《刑法第336條》
對於公務上或因公益所持有之物，犯前條第1項之罪者，處1年以
上7年以下有期徒刑，得併科15萬元以下罰金。
對於業務上所持有之物，犯前條第1項之罪者，處6月以上5年以
下有期徒刑，得併科9萬元以下罰金。
前二項之未遂犯罰之。